【裁判字號】    89,判,1130
【裁判日期】    890420
【裁判案由】    稅捐稽徵法
【裁判全文】
行  政  法  院  判  決                          八十九年度判字第一一三○號
    原      告  南基鑿井有限公司
    代  表  人  甲○○
    被      告  財政部臺灣省北區國稅局
右當事人間因稅捐稽徵法事件，原告不服行政院中華民國八十七年七月十三日台八十
七訴字第三四八九二號再訴願決定，提起行政訴訟。本院判決如左︰
    主  文
原告之訴駁回。
    事  實
緣原告係以從事鑿井工程為業，八十至八十二年間發包工程予蘇淑珠及張清秀承作，
工程總價新台幣（下同）八、三四○、○○○元（八十年度一、三四○、○○○元，
八十一年度四、○○○、○○○元、八十二年度三、○○○、○○○元），未依規定
取得實際交易對象蘇、張二人出具之原始憑證，而取得該二人填載之臨時工資發放明
細表，並據以掣作扣繳憑單及申報各該年度營業成本直接人工，違反行為時所得稅法
第二十一條及稅捐稽徵機關管理營利事業會計帳簿憑證辦法第二十一條之規定。被告
依稅捐稽徵法第四十四條規定，按應自他人取得憑證而未取得，經查明認定之總額，
處百分之五罰鍰四一七、○○○元。原告不服，申請復查，未獲變更，提起訴願、再
訴願，遞遭駁回，遂提起行政訴訟。茲摘兩造訴辯意旨如次：
原告起訴意旨略謂︰原告以鑿井工程為業，工地遍及全省，所需工人均賴工頭召集，
支付工資由工頭提供發放工資之印領清冊，再由原告承辦會計人員填列扣繳憑單並為
申報，以期符合行為時營利事業所得稅查核準則第七十一條第十二款所規定之薪（工
）資原始憑證，況工頭為翁、張二人并非公司行號負責人，其所代領轉發之工資，自
無法掣給統一發票或其他憑證。被告所據之證據僅獲案時翁、張二人之談話筆錄及不
起訴處分書，所示臨時工資發放明細表列之工人並非其直接僱用，純屬臆測之詞。又
所謂之談話筆錄，乃因翁、張二人均為婦女，於不諳稅法常識及遭威脅誤導下簽認，
何足採據。被告及訴願、再訴願機關均否定查核準則所列舉之印領清冊及扣繳憑單為
合法憑證，究以何種法令為依據，從未詳加釋明，實嫌草率武斷。懇請判決撤銷再訴
願、訴願決定及原處分，以維護原告權益等語。
被告答辯意旨略謂︰一、按「營利事業應保持足以正確計算其營利事業所得額之帳簿
憑證及會計紀錄。前項帳簿憑證及會計紀錄之設置、取得、使用、保管、驗印、會計
處理及其他有關事項之管理辦法，由財政部另定之。」、「對外營業事項之發生，營
利事業應於發生時自他人取得原始憑證，如進貨發票，或給與他人原始憑證，如銷貨
發票。」分別為行為時所得稅法第二十一條及依該條規定訂定之稅捐稽徵機關管理營
利事業會計帳簿憑證辦法第二十一條第一項所規定。又「營利事業依法規定應給與他
人憑證而未給與，應自他人取得憑證而未取得，或應保存憑證而未保存者，應就其未
給與憑證、未取得憑證或未保存憑證，經查明認定之總額，處百分之五罰鍰。」復為
稅捐稽徵法第四十四條所明定。二、營利事業有依稅法規定取得、給與及保存憑證之
義務，旨在確實掌握稅籍資料，建立健全之勾稽查核制度，納稅義務人違反此作為之
義務，即應加以處罰，稅捐稽徵法第四十四條即係以未給與或未取得憑證為處罰要件
之行為罰。原告係以從事鑿井工程為業，於八十年至八十二年間發包工程予張清秀及
蘇淑珠二人承作，工程總價八、三四○、○○○元（八十年度一、三四○、○○○元
、八十一年度四、○○○、○○○元、八十二年度三、○○○、○○○元），張、蘇
二人均未辦理營業登記，亦未依規定給與原告合法之原始憑證，而以填載不實之臨時
工資發放明細表提供予原告領取工程款。原告並依該明細表據予掣作扣繳憑單及申報
各該年度營業成本直接人工在案。原告雖有發包工程、支付價款之事實，惟其未依規
定取得實際交易對象所給與之合法憑證，而以蘇、張二人提供之不實工資表掣作扣繳
憑單，充當費用憑證，有翁黃美枝（原告代表人甲○○之配偶）及張清秀之談話筆錄
可稽，其違章事實明確。是原告委託蘇淑珠及張清秀承作工程，未依規定取得蘇、張
二人開立之會計憑證，業已違反納稅義務人應依法取得憑證之作為義務，被告就其違
章行為依首揭規定科處罰鍰，並無不合。三、原告於八十年至八十二年間發包工程予
張清秀及蘇淑珠二人承作，並支付該二人工程款合計八、三四○、○○○元，而臨時
工資發放明細表列之工人並非其直接僱用，此有台灣板橋地方法院檢察署檢察官八十
二年偵字第一○○○九號不起訴處分書、翁黃美枝及張清秀之談話筆錄影本可稽，原
告縱已支付系爭款項八、三四○、○○○元，惟未取得直接交易對象蘇、張二人所出
具之合法憑證，已違反納稅義務人應依法取得憑證之作為義務，被告依稅捐稽徵法第
四十四條論處，並無不合。四、綜上，原處分及訴願、再訴願決定並無違誤，請判決
駁回原告之訴等語。
    理  由
按「營利事業應保持足以正確計算其營利事業所得額之帳簿憑證及會計紀錄。前項帳
簿憑證及會計紀錄之設置、取得、使用、保管、驗印、會計處理及其他有關事項之管
理辦法，由財政部另定之。」、「對外營業事項之發生，營利事業應於發生時自他人
取得原始憑證，如進貨發票，或給與他人原始憑證，如銷貨發票。」行為時所得稅法
第二十一條及依該條規定訂定之稅捐稽徵機關管理營利事業會計帳簿憑證辦法第二十
一條第一項前段分別定有明文。又「營利事業依法規定應給與他人憑證而未給與，應
自他人取得憑證而未取得，或應保存憑證而未保存者，應就其未給與憑證、未取得憑
證或未保存憑證，經查明認定之總額，處百分之五罰鍰。」復為稅捐稽徵法第四十四
條所明定。本件原告係以從事鑿井工程為業，八十至八十二年間發包工程予蘇淑珠及
張清秀承作，工程總價八、三四○、○○○元（八十年度一、三四○、○○○元、八
十一年度四、○○○、○○○元、八十二年度三、○○○、○○○元），未依規定取
得實際交易對象蘇、張二人出具之原始憑證，而取得該二人填載之臨時工資發放明細
表，並據以掣作扣繳憑單及申報各該年度營業成本直接人工，被告依稅捐稽徵法第四
十四條規定，按應自他人取得憑證而未取得，經查明認定之總額，處予百分之五罰鍰
四一七、○○○元。原告循序起訴謂其工地遍及全省，所需工人均賴工頭召集，支付
工資由工頭提供發放工資之印領清冊，再由原告承辦會計人員填列扣繳憑單並為申報
，以符合行為時營利事業所得稅查核準則第七十一條第十二款所規定之薪（工）資原
始憑證，況工頭翁、張二人非公司行號負責人，其所代領轉發之工資，亦無法掣給統
一發票或其他憑證（詳如事實欄所載）云云，查原告於八十年至八十二年間發包工程
予張清秀及蘇淑珠二人承作，工程總價八、三四○、○○○元（八十年度一、三四○
、○○○元、八十一年度四、○○○、○○○元、八十二年度三、○○○、○○○元
），張、蘇二人均未辦理營業登記，亦未依規定給與原告合法之原始憑證，而以填載
不實之臨時工資發放明細表提供予原告領取工程款。原告並依該明細表據予掣作扣繳
憑單及申報各該年度營業成本－直接人工在案。原告雖有發包工程、支付價款之事實
，惟其未依規定取得實際交易對象所給與之合法憑證，而以蘇、張二人提供之不實工
資表掣作扣繳憑單，充當費用憑證，有翁黃美枝（原告代表人甲○○之配偶）、張清
秀之談話筆錄及台灣板橋地方法院檢察署檢察官八十二年偵字第一○○○九號不起訴
處分書附原處分卷可稽，而原告就其所指翁、張二人之陳述係遭威脅誤導所致一節，
復未立證以實其說，其違章事實，洵堪認定。原告上開所為其已依法取得憑證之主張
，殊非可取。是被告認原告既委託蘇淑珠及張清秀承作前述工程，未依規定取得蘇、
張二人開立之會計憑證，即已違反納稅義務人應依法取得憑證之作為義務，從而依首
揭規定科處罰鍰，自無不合，一再訴願決定遞予維持，亦無違誤之處。原告起訴意旨
，非有理由，應予駁回。
據上論結，本件原告之訴為無理由，爰依行政訴訟法第二十六條後段，判決如主文。
中    華    民    國     八十九      年      四      月      二十       日
                    行 政 法 院 第 一 庭
                                審 判 長 評  事      黃  綠  星
                                         評  事      尤  三  謀
                                         評  事      藍  獻  林
                                         評  事      黃  璽  君
                                         評  事      鄭  忠  仁
右  正  本  證  明  與  原  本  無  異
                                         法院書記官  邱  彰  德
中    華    民    國     八十九      年      四      月      二十       日


司法院資訊處製作；財團法人民間司法改革基金會備份。
